臺灣高雄地方法院刑事判決　　　　　　 96年度交易字第260號
公　訴　人　臺灣高雄地方法院檢察署檢察官
被　　　告　丙○○
上列被告因過失致死等案件，經檢察官提起公訴（95年度偵字第
1217號），嗣因被告就被訴事實為有罪之陳述，本院並聽取當事
人之意見後，改由受命法官獨任依簡式審判程序審理，判決如下
：
    主  文
丙○○服用酒類，不能安全駕駛動力交通工具而駕駛，處有期徒
刑肆月。又因過失致人於死，處有期徒刑拾月。應執行有期徒刑
壹年。緩刑肆年。
    事  實
一、丙○○為領有駕駛執照之人，其明知飲酒後不能安全駕駛動
    力交通工具，竟於民國95年8 月20日中午12時許，在高雄市
    內某處與友人聚會飲用酒類後，仍於同日下午3 時許，駕駛
    車號8S-0806 號自小客車，沿高雄縣大樹鄉○○村○○路由
    西往東方向行駛欲返回其住處，嗣於同日下午3 時55分許，
    行經高雄縣大樹鄉○○路101 號前，本應注意車前狀況，且
    隨時採取必要之安全措施，而當時天候晴朗、地面乾燥無缺
    陷，且無障礙物，依當時情形並無不能注意之情事，竟因酒
    後操控力及注意力下降，而疏未注意，逆向駛入同路段對向
    車道，適有陳文景駕駛車號ZE－8203號自小客車沿中華路由
    東往西方向行經該處，丙○○因而撞及陳文景所駕上開自小
    客車後（陳文景並未受傷），再撞擊尾隨於陳文景所駕自小
    客車後方，由丁○○所駕駛，上載乘客黃鵬德、乙○○、甲○○、吳棟平、吳育帆等人之車號P4-6151 號自小客車，致
    丁○○受有右手肱骨遠端骨折、頭部外傷併擦傷、右肩挫傷
    等傷害，乙○○受有肝臟鈍挫傷、腹膜後血腫、疑似膀胱挫
    傷、頭部顏面四肢多處挫傷等傷害，甲○○受有腹部挫傷、
    頭部挫傷等傷害，黃鵬德受有胸部鈍挫傷之傷害，吳棟平受
    有右胸及右腰鈍傷之傷害，吳育帆受有頭部外傷、頭皮撕裂
    傷2 公分之傷害（吳棟平、吳育帆傷害部分未據告訴；丁○○、乙○○、甲○○傷害部分業於95年9 月15日與丙○○調
    解成立，並經台灣高雄地方法院鳳山簡易庭以95年11月1 日
    雄院隆民任95鳳核1835字第5536號函覆核定在案）。黃鵬德
    經送醫急救後，仍於同日下午6 時許不治死亡。經警據報到
    場處理，並對丙○○施以酒精濃度測試，測得其呼氣中酒精
    濃度達每公升0.82毫克，始悉上情。
二、案經高雄縣政府警察局仁武分局報告臺灣高雄地方法院檢察
    署檢察官偵查起訴。
    理  由
一、按被告丙○○所犯係死刑、無期徒刑、最輕本刑為3 年以上
    有期徒刑以外之罪，其於準備程序中就被訴事實為有罪之陳
    述，經法官告知簡式審判程序之旨，並聽取公訴人及被告之
    意見後，經本院裁定由受命法官獨任進行簡式審判程序，合
    先敘明。
二、前揭犯罪事實業據被告於警詢、偵查中及本院審理時均坦承
    不諱，且查：
  (一)被告於前揭時、地酒後駕車肇事之事實，業據被告於警、偵
    中及本院審理時均坦認不諱，並有呼氣中酒精濃度測試報告
    1 紙、測試觀察紀錄表1 件在卷足憑（見警卷第7 頁、第6
    頁），經核被告自白與事實相符，應屬可採。按刑法第185
    條之3 規定所謂「不能安全駕駛」，乃抽象危險犯，並不以
    發生具體危險為必要，對於呼氣酒精濃度已達每公升0.55毫
    克（0.55mg/l）以上，肇事率為一般正常人之10倍，認為已
    達不能安全駕車之標準，業經法務部88年5 月18日之法88檢
    字第001669號函告週知，且依醫學文獻記載，酒精對人體造
    成之影響，於呼氣時酒精濃度達每公升0.25毫克即會輕度中
    毒，造成輕度協調功能降低；呼氣酒精濃度達每公升0.5 毫
    克時屬輕到中度中毒症狀，出現反應較慢、感覺減低、影響
    駕駛之狀況；呼氣酒精濃度達每公升0.75毫克時，呈思考改
    變、個性行為改變等中毒症狀；又飲酒後1 小時許，其體內
    血液酒精濃度可達最高，亦分別有行政院國軍退除役官兵輔
    導委員會台北榮民總醫院88年8 月5 日（88）北總內字第26
    868 號函文、臺灣高等法院88年10月26日（88）院賓文廉字
    第13407 號函附之臺北醫學院附設醫院精神科主任蔡尚穎「
    酒精對人體生理與行為之影響」一文可據。查本件被告於肇
    事後，經警於95年8 月20日下午5 時17分許，在肇事現場對
    被告施以呼氣中酒精濃度測試，測得其呼氣中酒精濃度達每
    公升0.82毫克，有呼氣中酒精濃度測試報告1 紙可憑（見警
    卷第7 頁），故被告酒後已達不能安全駕駛動力交通工具之
    情狀，已至顯明。
  (二)又被告於前揭時、地酒後駕駛車號8S-0806 號自小客車逆向
    駛入對向車道，先撞擊陳景文所駕駛之車號ZE－8203號自小
    客車後，再撞擊丁○○所駕駛之車號P4-6151 號自小客車乙
    情，業據被告供稱：伊駕車行至肇事地點，車行上坡之際，
    其所駕車輛左側車身碰撞沿中華路由東往西方向行駛，由陳
    景文所駕駛之車號ZE－8203號自小客車之左後側車身後，再
    碰擊尾隨於車號ZE－8203號自小客車後方，由丁○○所駕駛
    ，車號P4-6151 號自小客車左側車身等語（見警卷第3 頁）
    ，核與被害人陳景文及告訴人丁○○於警訊中之指述相符（
    見警卷第32頁、第12頁），復有道路交通事故現場圖1 份、
    道路交通事故調查報告表2 份及現場照片11幀在卷可憑（見
    警卷第36頁、第37頁、第39頁），是被告自白核與事實相符
    ，應屬可採。
  (三)按駕駛人應注意車前狀況，並採取必要之安全措施；汽車行
    車速度應依速限標誌或標線之規定，無標誌或標線者，行車
    時速不得超越50公里；又汽車在在劃有分向限制線之路段行
    駛時，不得駛入來車之車道內，道路交通安全規則第93條第
    1 項第1 款、第94條第3 項、97條第2 款分別定有明文。查
    本件被告領有合格普通小型車駕駛執照，其就上開規定，自
    不得諉為不知，況本件肇事路段為之速限為時速40公里，而
    當時天候晴、路面乾燥、無缺陷、無障礙物，有道路交通事
    故調查報告表2 份在卷足稽（見警卷第37頁），依被告之智
    識、能力，亦無其他不能注意之情事，被告竟疏未注意及此
    ，在上開路段貿然闖入對向車道，致撞擊上被害人陳景文所
    駕車號ZE－8203號自小客車後，失控再向撞擊被害人丁○○
    所駕車號P4-6151 號自小客車，被告顯有應注意能注意而不
    注意之過失甚明，台灣省高屏澎區車輛行車事故鑑定委員會
    鑑定意見書亦同此見解，有卷附台灣省高屏澎區車輛行車事
    故鑑定委員會高屏澎區951207號鑑定意見書1 件可佐（見調
    偵卷第7 頁），足認被告確有酒後因注意力下降致未及注意
    車前狀況及侵入來車車道之過失甚明。又本件交通車禍事故
    致被害人黃鵬德受有胸部鈍挫傷之傷害，經送醫急救後，仍
    於同日晚間6 時許不治死亡一情，業經臺灣高雄地方法院檢
    察署檢察官督同法醫師相驗明確，有相驗屍體證明書1 紙、
    法醫驗斷書1 份在卷可按（見相字卷第31頁、第34頁），故
    被害人黃鵬德乃因本件車禍事故死亡，其死亡之結果與被告
    前開之過失行為間，具有相當因果關係，亦堪是認。
  (五)綜上，本案事證明確，被告前揭犯行洵堪認定。
三、被告服用酒類，不能安全駕駛動力交通工具而駕駛自小客車
    肇事致人於死，核其所為，係犯刑法第185 條之3 之服用酒
    類不能安全駕駛動力交通工具而駕駛罪、同法第276 條第1
    項之普通過失致人於死罪。又被告所犯服用酒類，不能安全
    駕駛動力交通工具而駕駛罪與上開過失致人於死罪間，犯意
    各別，罪名互殊，構成要件有間，應予分論併罰。再者，被
    告酒醉駕車因而致人死亡，依法應負刑事責任，依道路交通
    管理處罰條例第86條第1 項規定，其所犯普通過失致人於死
    罪部分應加重其刑。爰審酌被告明知酒後注意力及操控力下
    降，酒後駕車發生道路交通事故之機率當較未飲酒者為高，
    詎仍駕駛具高度危險性之自小客車，除自陷於危險狀態外，
    復嚴重侵害道路交通往來安全，且肇致本件死亡車禍，其過
    失情節重大，自應受相當之刑事處罰，惟念其犯後坦承犯行
    ，且與被害人達成和解，並已如數賠償完畢，有高雄縣大樹
    鄉調解委員會調解筆錄1 份在卷足佐（見調偵卷第2 頁），
    且無前科，有卷附台灣高等法院被告前案紀錄表1 份可稽（
    見本院卷第5 頁），及其智識程度為高職畢業，家境勉持等
    一切情狀，分別量處如主文所示之刑，並定其應執行之刑，
    以資懲儆。再本案被告並無前科，其因一時疏失致罹刑章，
    惟其犯後坦承犯行，已知悔悟，並與被害人達成民事和解，
    復已履行和解內容完畢，業如前述，其於本案偵審期間，亦
    再無酒後駕車肇事犯行，是認其歷此偵、審程序及刑之宣告
    ，應知所警惕，信無再犯之虞，本院認對其所宣告之刑，以
    暫不執行為當，併予以宣告緩刑4 年，以啟自新。
四、公訴意旨另以：被告於本件車禍事故中復肇致被害人丁○○
    受有右手肱骨遠端骨折、頭部外傷併擦傷、右肩挫傷等傷害
    ，乙○○受有肝臟鈍挫傷、腹膜後血腫、疑似膀胱挫傷、頭
    部顏面四肢多處挫傷等傷害，甲○○受有腹部挫傷、頭部挫
    傷等傷害，因認被告涉有刑法第284 條第1 項前段之過失傷
    害罪嫌。惟按調解經法院核定後，當事人就該事件不得再行
    起訴、告訴或自訴；又起訴之程序違背規定者，應諭知不受
    理之判決，鄉鎮市調解條例第24條第1 項、刑事訴訟法第30
    3 條第1 款分別定有明文。經查，本件被告於95年9 月15日
    在高雄縣大樹鄉調解委員會已與被害人丁○○、乙○○、甲○○達成和解，上開調解並經法院核定在案，有卷附高雄縣
    大樹鄉調解委員會調解書及台灣高雄地方法院鳳山簡易庭95
    年11月1 日雄院隆民任95鳳核1835字第5536號函各1 件可稽
    （見本院卷第44頁、第43頁），揆諸前開說明，被害人丁○○、乙○○、甲○○已不得就渠等傷害部分再行告訴，檢察
    官於96年1 月26日就上開傷害部分再行起訴，其所為起訴之
    程序顯已違背規定，本院自應為不受理之判決，惟公訴意旨
    認被告此部分傷害犯行與前經本院審理部分有想像競合犯之
    裁判上一罪關係，爰不另為不受理之諭知，併此敘明。
據上論斷，應依刑事訴訟法第273 條之1 第1 項、第299 條第1
項前段，道路交通管理處罰條例第86條第1 項，刑法第185 之3
條、第276 條第1 項、第51條第5 款、第74條第1 項第1 款，刑
法施行法第1 條之1 第1 項、第2 項，判決如主文。
本案經檢察官董秀菁到庭執行職務。
中　　華　　民　　國　　96　　年　　5 　　月　　7 　　日
                  交通法庭  法  官  賴文姍
以上正本，係照原本作成，證明與原本無異。
如不服本判決，應於送達後10日內，向本院提出上訴狀。
中　　華　　民　　國　　96　　年　　5 　　月　　7 　　日
                            書記官  王高山
附錄論罪法條全文：
刑法第185條之3
服用毒品、麻醉藥品、酒類或其他相類之物，不能安全駕駛動力
交通工具而駕駛者，處1 年以下有期徒刑、拘役或三萬元以下罰
金。
刑法第276條
因過失致人於死者，處2 年以下有期徒刑、拘役或二千元以下罰
金。
從事業務之人，因業務上之過失犯前項之罪者，處5 年以下有期
徒刑或拘役，得併科三千元以下罰金。
